【裁判字號】    95,上訴,1470
【裁判日期】    951031
【裁判案由】    違反毒品危害防制條例
【裁判全文】
臺灣高等法院高雄分院刑事判決        95年度上訴字第1470號
上  訴  人  臺灣高雄地方法院檢察署檢察官
上  訴  人
即  被  告  甲○○
選任辯護人  張永昌律師
上列上訴人因被告違反毒品危害防制條例案件，不服臺灣高雄地
方法院94年度訴字第2803號中華民國95年7 月3 日第一審判決（
起訴案號：臺灣高雄地方法院檢察署94年度毒偵字第2624號），
提起上訴，本院判決如下：
     主  文
上訴駁回。
     事  實
一、甲○○先前曾借款新台幣（以下同）10萬元予年籍姓名不詳
    、綽號「瑞哥」之成年男子（以下稱「瑞哥」），因「瑞哥
    」多次向甲○○表示無力以現金償還該筆債務，然可交付第
    二級毒品甲基安非他命抵償該債務，且適有朱記鋒（前經原
    審法院審結）向其表示欲一次購買大量第二級毒品甲基安非
    他命。甲○○明知甲基安非他命係毒品危害防制條例第2條
    第2 項第2 款所定之第二級毒品，依法不得持有及販賣，竟
    基於販賣第二級毒品之犯意，於與朱記鋒約定出售重量約半
    公斤之甲基安非他命予朱記鋒後，即基於販賣甲基安非他命
    之營利意圖，與「瑞哥」約定向「瑞哥」購買價金24萬元之
    第二級毒品甲基安非他命，其中10萬元價金以先前所欠債務
    抵償，其餘價金則約定由甲○○事後另行交付票面金額14萬
    元之支票予「瑞哥」（未交付此支票，甲○○即為警查獲）
    。嗣甲○○於94年2 月26日上午某時許，先行前往某不詳地
    點，向「瑞哥」取得上開約定販入之附表一編號(一)所示第二
    級毒品甲基安非他命共13包，驗前毛重共計483.3 公克（驗
    後毛重共計482 公克）。再以其所使用、門號0000000000號
    行動電話撥打朱記鋒使用之門號0000000000號行動電話，雙
    方約定交付上開甲基安非他命之時間、地點，並約定該毒品
    出售價格為25萬元。嗣於同日12時10分許，甲○○、朱記鋒
    2 人分別依約駕車前往高雄市○○區○○路、大學東路口約
    定交付前開毒品處，甲○○於其所駕駛車牌號碼3B -0776號
    自用小客車內、甫將前開毒品交予朱記鋒收受完畢（當場並
    未交付價金），旋遭在場埋伏員警上前逮捕，朱記鋒見狀欲
    逃離現場，部分毒品即於逃跑過程中不慎掉落於地面，遂為
    警分別於地面及朱記鋒手持之提袋中扣得前開毒品，另扣得
    前開門號0000000000號行動電話1 支，進而查悉上情。
二、案經海巡署屏東機動查緝隊警政署高雄港務警察局分別報請
    台灣高雄地方法院檢察署檢察官偵查起訴。
    理  由
壹、關於本件證據能力之論述：
一、被告以外之人於審判外之陳述，不得作為證據，刑事訴訟法
    第159 條第1 項固有明文。然依同法第159 條之5 規定：「
    被告以外之人於審判外之陳述，雖不符前四條之規定，而經
    當事人於審判程序同意作為證據，法院審酌該言詞陳述或書
    面陳述作成時之情況，認為適當者，亦得為證據。當事人、
    代理人或辯護人於法院調查證據時，知有第159 條第1 項不
    得為證據之情形，而未於言詞辯論終結前聲明異議者，視為
    有前項之同意」。準此，證人朱記鋒警詢關於被告甲○○被
    訴犯罪事實之陳述，既經檢察官、被告及辯護人等明知有刑
    事訴訟法第159 條第1 項不得作為證據之情形，經本院於審
    判程序中調查證據，均未對此聲明異議，復審酌該等言詞陳
    述作成時之外部情況並無不當，揆諸上揭說明，自有證據能
    力。
二、按被告以外之人於偵查中向檢察官所為陳述，除顯有不可信
    之情況者外，得為證據，同法第159 條之1 第2 項定有明文
    。從而，被告以外之人前於偵查中向檢察官具結而為證述，
    除反對該項供述得具有證據能力之一方，已釋明「顯有不可
    信之情況」之理由外，即具證據能力。本件證人朱記鋒於檢
    察官偵查中具結所為之陳述，檢察官、被告及其辯護人均其
    未曾提及檢察官在偵查時有不法取供之情形，亦未表示該等
    陳述有何顯不可信之情事，自得作為證據。
貳、實體部分之論述：
一、訊據被告固坦承於上揭時、地將前開毒品交予朱記鋒收受之
    情事，惟矢口否認販賣本件第二級毒品甲基安非他命犯行，
    辯稱：伊僅係受朱記鋒之委託代為向「瑞哥」購買本件毒品
    甲基安非他命，伊以24萬元向「瑞哥」販入本件甲基安非他
    命，交予朱記峰施用，與朱記峰約定由朱記峰每月償還伊2
    萬元，至24萬元抵償完畢為止，並無販賣或營利之意圖云云
    。惟查：
（一）朱記鋒於94年2 月初即曾向被告表示要向被告購買甲基安
      非他命。被告於94年2 月26日上午某時，以24萬元之代價
      向「瑞哥」販入上開甲基安非他命13包後，而以先前「瑞
      哥」欠被告之10萬元抵充部分價金，被告取得販入之該等
      甲基安非他命後，即打電話與朱記峰聯絡，雙方約定交付
      上開甲基安非他命之時間、地點，嗣於同日12時10分許，
      被告與朱記鋒2 人分別駕車前往約定交付毒品之高雄市○
      ○區○○路、大學東路口，甲○○於其所駕駛車牌號碼
      3B-0776 號自用小客車內、甫將前開毒品交予朱記鋒收受
      完畢，旋為警逮捕，朱記鋒見狀欲逃離現場，部分毒品即
      於逃跑過程中不慎掉落於地面，遂為警分別於地面及朱記
      鋒手持之提袋中扣得前開毒品甲基安非他命13包，並扣得
      前開門號0000000000號行動電話1 支等事實，業經被告於
      偵查及原審審理中坦承在卷（見94年度核退偵字第862 號
      卷（下稱862 號卷）第14、15頁，聲羈卷第9 頁，原審卷
      第42、43頁），核與朱記峰於偵查中所證被告與其聯絡、
      交付毒品及被查獲情節相符（見862 號卷第12、13頁），
      且查獲扣案之毒品13包送請鑑定之結果，均含有第二級毒
      品甲基安非他命成分等情，並有高雄醫學大學附設中和紀
      念醫院檢驗報告13張（編號0000-000至0000-000）在卷可
      稽（見原審卷第55-67 頁），此部分事實自堪認定。又依
      卷附被告及證人朱記鋒2 人所使用前開門號0000000000號
      、0000000000號行動電話翻拍照片所示，可資認定渠等於
      案發前確有各以該行動電話相互撥打聯絡之情事。
（二）被告於原審及本院審理中雖迭以前詞置辯，然參以被告前
      於偵查中業已自承「瑞哥」向伊表示前開毒品價格24萬元
      ，伊拿到毒品後就與朱記鋒聯絡前往案發地點，且伊向朱
      記鋒表示伊要賺1 萬元，所以要跟他拿25萬元等語（862
      號卷第14頁）。又證人朱記鋒於原審固曾證稱：其係要求
      被告幫忙找「瑞哥」購買半公斤第二級毒品甲基安非他命
      、並未談及價錢云云（見原審卷第155 頁），惟其於同一
      審判期日檢察官之反詰問中隨即改稱：伊與被告於見面前
      已在電話中約定購買前開毒品金額為25萬元等語（見原審
      卷第156 、157 頁），經原審被告之辯護人質以為何前後
      證述不一，其仍明確證稱：有約定價錢，價錢部分確定係
      25萬元等語無訛（見原審卷第158 頁），核與朱記鋒初於
      警詢及偵查中均證述：其係向被告購買毒品，因為被告知
      道其有在施用甲基安非他命，其也曾向被告詢問有無購買
      甲基安非他命之門路，經被告表示有門路後，遂向被告表
      示欲購買約半公斤甲基安非他命，且原來說好價格是25萬
      元等語大致相符（見警一卷第6 頁，862 號卷第13頁）。
      朱記鋒所證向被告買入本件甲基安非他命，所約定之價金
      為25萬元，應屬可信。此外，販賣甲基安非他命罪責甚重
      ，被告本件販賣之甲基安非他命毛重達約半公斤之多，若
      無利可圖，被告豈願甘冒如此重大之刑責，而販賣予朱記
      鋒之理。再者，被告向「瑞哥」販入本件甲基安非他命之
      價金24萬元，其中10萬元係以瑞哥先前欠被告之債務10萬
      元抵償，其餘14萬元則約定事後另由被告交付同額支票支
      付之，此業經被告於原審準備程序供認明確（見原審卷第
      42、43頁），衡情，被告若僅係無償幫朱記鋒購買甲基安
      非他命，無利可圖，自無可能先由自己墊付買入本件毒品
      之價金，而未收取分文，即將本件甲基安非他命交付朱記
      鋒，且容許朱記鋒以每月2 萬元之方式分期償還該等價金
      。被告雖辯稱：被查獲當時係要讓朱記鋒試試看該等甲基
      安非他命而已（見原審卷第163 頁），朱記鋒亦證稱：當
      日只是要試試看毒品等語（見原審卷第158 頁），惟本件
      當場扣案之甲基安非他命共13包，毛重共計483.3 公克，
      數量甚多，並非供朱記鋒試用，已甚明顯，被告所辯顯非
      足採。被告意圖販售甲基安非他命予朱記鋒以營利，而以
      24萬元之價格，向「瑞哥」販入本件扣案甲基安非他命13
      包，而以25萬元賣予朱記鋒之犯罪事實，堪可認定。
二、查甲基安非他命係毒品危害防制條例第2 條第2 項第2 款所
    定之第二級毒品，依法不得持有、施用及販賣。核被告甲○
    ○所為，係違反毒品危害防制條例第4 條第2 項販賣第二級
    毒品罪。其販賣第二級毒品甲基安非他命前持有甲基安非他
    命之低度行為，應為販賣之高度行為所吸收，不另論罪。
    本件公訴意旨雖認被告所為係違反毒品危害防制條例第5 條
    第2 項意圖販賣而持有第二級毒品罪、及同條例第8 條第2
    項轉讓第二級毒品罪，惟被告乃基於營利販賣之意思而販入
    前開毒品，復將之出售予朱記鋒等情，業如前述，顯已構成
    販賣第二級毒品罪，公訴意旨認被告所為涉犯意圖販賣而持
    有及轉讓第二級毒品等罪嫌，容有未洽，惟二者之基本社會
    事實仍屬同一，爰變更起訴法條而為審判。原判決因而引用
    毒品危害防制條例第4 條第2 項之規定，對被告論罪科刑，
    並審酌被告之素行、犯罪動機、目的、手段、本件販賣毒品
    數量雖屬非微，然因販賣次數僅只1 次，且甫於前開毒品交
    予朱記鋒收受之際旋即遭警查獲，故犯罪所生危害尚非重大
    ，及犯罪後尚能坦認部分犯行等一切情狀，量處被告有期徒
    刑10年，並說明扣案如附表一編號(一)所示第二級毒品甲基安
    非他命合計13 包 俱係查獲之毒品，且各該包裝袋與其內毒
    品業已無法析離，應將之同視為第二級毒品無訛，從而不問
    屬於犯人與否，應均依毒品危害防制條例第18條第1 項前段
    規定諭知沒收銷燬之；另扣案如附表一編號(二)所示門號0000
    000000號行動電話1 支，乃被告所有、且係供本件販賣第二
    級毒品犯罪所用之物，爰依毒品危害防制條例第19條第1 項
    前段規定宣告沒收。至行動電話門號SIM 卡係使用者向電信
    業者申請租用而僅取得其使用權，並非申請使用者所有（最
    高法院92年度台上字第6836號判決意旨參照），故前述附表
    一編號(二)所示門號0000000000號行動電話之SIM 卡1 張遂不
    予沒收，又如附表一編號(三)所示門號0000000000號行動電話
    1 支雖係被告所有，然尚乏積極證據足認其與本件被告前揭
    販賣第二級毒品之犯行有何相涉，不予宣告沒收等情，認事
    用法均無違誤，量刑亦甚妥適，應予維持。被告上訴意旨仍
    執前詞否認有本件販賣甲基安非他命之犯行，為無理由，應
    予駁回；檢察官以臺灣高雄地方法院檢察署94年度偵字第
    13617 號併案意旨所指被告犯罪事實與本件被告犯行有連續
    犯之裁判上一罪關係，原審未併予審理，尚有違誤為由，提
    起上訴，亦無理由，應予駁回（理由詳後述）。
三、臺灣高雄地方法院檢察署94年度偵字第13617 號併案意旨另
    以：被告基於販賣意圖而持有第一級毒品海洛因與第二級毒
    品甲基安非他命之犯意，自94年5 月間起至同年6 月11日止
    ，在不詳之各地點，以門號0000000000、0000000000行動電
    話作為聯絡工具，連續與欲購買毒品之綽號「阿松」、「阿
    成」、「政仔」、「娟仔」、「小雯」及「阿華」等人聯絡
    購買毒品事宜。嗣於同年6 月11日18時40分許，為警持搜索
    票先後查獲如附表二所示之物品，因認被告此部分涉有意圖
    販賣而持有第一級毒品與第二級毒品之罪嫌，而與本案有連
    續犯之裁判上一罪關係，移由本院併案審理云云。惟按，毒
    品危害防制條例第5 條所定「意圖販賣而持有毒品罪」須行
    為人本於意圖販賣而販入以外之原因而持有，迨其持有後另
    行起意販售，而尚未著手於販售之情形，始有該罪之適用（
    最高法院90年度台上字第7782號判決意旨參照）。
    本件既據檢察官依偵查所得之現有證據、認定被告係犯意圖
    販賣而持有第一級與第二級毒品而移送併案審理，再本院審
    諸卷附諸般證據，亦認僅堪證明被告持有如附表二所示扣案
    物品之事實，尚無從遽認被告果係基於販賣之意思始行販入
    如附表二所示之毒品，或另有涉犯其它販賣第二級毒品之犯
    行。揆諸前揭說明，販賣毒品與意圖販賣而持有毒品乃構成
    要件不同之犯罪，兩者客觀上雖均具備「持有毒品」之事實
    ，然二者乃基於不同之犯意而持有毒品，未可僅以同有「持
    有毒品」之低度行為，即逕行認定二者間應成立裁判上一罪
    關係。況本案被告販賣第二級毒品時間為94年2 月26日，核
    與併案意旨所述犯罪時間相距幾近4 月，且被告先後持有毒
    品之原因、地點、種類俱屬迥異，實難推認其先後二次犯行
    客觀上有何關連性可言，亦難謂其先後持有第二級毒品之犯
    行，均係出於某一特定犯罪計畫而為之，亦無從認係基於概
    括犯意為之。從而，併案意旨所指被告意圖販賣而持有第二
    級毒品甲基安非他命之犯罪事實即與本案起訴部分無由成立
    連續犯之裁判上一罪關係，則其所指被告意圖販賣而持有第
    一級毒品海洛因部分，與本件被告販賣第二級毒品之犯行，
    要係各別獨立之犯罪事實，更屬顯然。綜此，併案部分所載
    被告犯罪事實與本件起訴事實，並無連續犯之裁判上一罪關
    係，自非本案起訴效力所及，本院無從就此部分併予審究，
    爰將此併辦部分退由檢察官另為適法之處理，附此敘明。
據上論斷，應依刑事訴訟法第368條，判決如主文。
本案經檢察官郭振昌到庭執行職務。
中    華    民    國    95    年    10    月    31    日
                  刑事第八庭    審判長法  官  李炫德
                                      法  官  陳志銘
                                      法  官  蔡國
以上正本證明與原本無異。
如不服本判決應於收受本判決後10日內向本院提出上訴書狀，其
未敘述上訴理由者，並得於提起上訴後10日內向本院補提理由書
狀（均須按他造當事人之人數附繕本）「切勿逕送上級法院」。
中    華    民    國    95    年    10    月    31    日
                                      書記官  顏惠華
附表一：
┌──┬───────────┬──────────────────────┐
│編號│查扣物品種類、數量    │  備         註                             │
├──┼───────────┼──────────────────────┤
│ (一) │第二級毒品甲基安非他命│1.編號6 ：驗前毛重37公克、驗後毛重36.9公克  │
│    │13包                  │2.編號7 ：驗前毛重37.3公克、驗後毛重37.2公克│
│    │                      │3.編號8 ：驗前毛重37公克、驗後毛重36.9公克  │
│    │                      │4.編號9 ：驗前毛重36.9公克、驗後毛重36.8公克│
│    │                      │5.編號10：驗前毛重37.2公克、驗後毛重37.1公克│
│    │                      │6.編號11：驗前毛重37.4公克、驗後毛重37.3公克│
│    │                      │7.編號12：驗前毛重37公克、驗後毛重36.9公克  │
│    │                      │8.編號13：驗前毛重37公克、驗後毛重36.9公克  │
│    │                      │9.編號14：驗前毛重37公克、驗後毛重36.9公克  │
│    │                      │10.編號15：驗前毛重37公克、驗後毛重36.9公克  │
│    │                      │11.編號16：驗前毛重37.1公克、驗後毛重37公克  │
│    │                      │12.編號17：驗前毛重37.3公克、驗後毛重37.2公克│
│    │                      │13.編號18：驗前毛重37.1公克、驗後毛重37公克  │
├──┼───────────┼──────────────────────┤
│    │行動電話門號0000000000│行動電話1 支依毒品危害防制條例第19條第1 項予│
│ (二) │號行動電話1 支（含SIM │以沒收，SIM 卡不沒收                        │
│    │卡）                  │                                            │
├──┼───────────┼──────────────────────┤
│    │行動電話門號0000000000│核與本件犯罪無涉，不予沒收                  │
│ (三) │號行動電話1 支（含SIM │                                            │
│    │卡）                  │                                            │
└──┴───────────┴──────────────────────┘
附表二：
┌──┬────────────────────┬─────────────┐
│編號│   扣案物品名稱、數量                   │    備         註         │
├──┼────────────────────┼─────────────┤
│ (一) │第一級毒品海洛因7包（毛重10.2公克）     │在車牌號碼OGO-627 號重型機│
│    │                                        │車內查獲                  │
├──┼────────────────────┼─────────────┤
│ (二) │第二級毒品甲基安非他命1 包 (毛重3.2 公克│同上                      │
│    │）                                      │                          │
├──┼────────────────────┼─────────────┤
│ (三) │壓製毒品模具1組                         │同上                      │
├──┼────────────────────┼─────────────┤
│ (四) │第一級毒品海洛因19包（毛重436.9 公克）  │在高雄市○○區○○街32號住│
│    │                                        │處內查獲                  │
├──┼────────────────────┼─────────────┤
│ (五) │第二級毒品甲基安非他命3 包（毛重41.2公克│同上                      │
│    │）                                      │                          │
├──┼────────────────────┼─────────────┤
│ (六) │電子磅秤 1台                            │同上                      │
├──┼────────────────────┼─────────────┤
│ (七) │油壓千斤頂 1組                          │同上                      │
├──┼────────────────────┼─────────────┤
│ (八) │研磨機 1台                              │同上                      │
├──┼────────────────────┼─────────────┤
│ (九) │毛刷 1支                                │同上                      │
├──┼────────────────────┼─────────────┤
│ (十) │分裝匙 3支                              │同上                      │
├──┼────────────────────┼─────────────┤
│ (十一) │夾鍊袋 1包                              │同上                      │
├──┼────────────────────┼─────────────┤
│ (十二) │毒品成分測試機 1台                      │同上                      │
├──┼────────────────────┼─────────────┤
│ (十三) │SAMSUNG 行動電話1 支（門號0000000000號）│同上                      │
├──┼────────────────────┼─────────────┤
│ (十四) │NOKIA 行動電話1 支（門號0000000000號）  │同上                      │
└──┴────────────────────┴─────────────┘


司法院資訊處製作；財團法人民間司法改革基金會備份。
